【裁判字號】    98,交抗,37
【裁判日期】    980112
【裁判案由】    聲明異議
【裁判全文】
臺灣高等法院臺中分院刑事裁定          98年度交抗字第37號
抗  告  人
即受處分人  甲○○
                      9弄8號.
上列抗告人因違反道路交通管理處罰條例案件，不服臺灣臺中地
方法院中華民國97年12月15日所為裁定（97年度交聲字第3429號
）提起抗告，本院裁定如下：
    主  文
原裁定撤銷，發回臺灣臺中地方法院。
    理  由
一、抗告意旨略以：抗告人即受處分人已因酒後駕車行為，經檢
    察官指示向臺灣更生保護會臺中分會支付五萬元，而獲得緩
    起訴處分，該緩起訴處分已期滿。爰依一事不二罰之原則，
    聲明異議。又抗告人通訊處只有父親1人，因為不知事情嚴
    重性而未加處理，抗告人直到監理站人員通知，才知此事，
    但已逾20日期限。抗告人誠心悔改，但經濟能力無法負擔此
    一罰鍰，爰請撤銷原裁定等語。
二、按處理違反道路交通管理事件，有關文書送達之程序，依行
    政程序法之規定，違反道路交通管理事件統一裁罰基準及處
    理細則第5條定有明文。次按行政程序法第72條規定「送達
    ，於應受送達人之住居所、事務所或營業所為之。但在行政
    機關辦公處所或他處會晤應受送達人時，得於會晤處所為之
    。對於機關、法人、非法人之團體之代表人或管理人為送達
    者，應向其機關所在地、事務所或營業所行之。但必要時亦
    得於會晤之處所或其住居所行之」；所稱「住居所」係民法
    上概念（民法第20條至第24條參照），指當事人依一定事實
    ，足認以久住之意思，住於一定之地域者，即為設定其住所
    於該地；所謂「一定事實」，包括戶籍登記、居住情形等，
    故實務上戶籍法上的住址與民法上的住居所，大多數情形為
    同一處所，但並非當然同一。本件抗告人籍設臺中縣豐原市
    ○○里○○鄰○○路803巷29弄8號，居住在臺中市○區○○路
    167號之事實，有異議狀及戶籍資料在卷可稽（見原審卷宗
    第2、21頁）；而原處分機關交通部公路總局臺中區監理所
    臺中市監理站於96年10月11日製發之「對違反道路交通管理
    事件不服裁決聲明異議案件移送書」亦載明抗告人之「住址
    」為臺中市○區○○路167號（見原審卷宗第1頁），顯然可
    知原處分機關已查悉抗告人戶籍法上的住址與民法上的住居
    所並非同一，惟卻將該裁決書送達於抗告人之戶籍登記住址
    「臺中縣豐原市○○里○○鄰○○路803巷29弄8號」，自難認
    原處分機關已為合法之送達。原審未予詳查，遽以原處分機
    關上開裁決書，業於97年11月4日送達至受處分人位於臺中
    縣豐原市○○里○○路803巷29弄8號之住所，並由受處分人
    之父周義雄收受，而認原處分機關上開裁決書於97年11月4
    日即已合法送達於受處分人，抗告人遲至97年12月2日始具
    狀聲明異議，已逾法定之聲明異議期間，乃駁回抗告人在原
    審之異議，尚嫌速斷；抗告意旨指摘原裁定不當，非無理由
    ，應由本院將原裁定撤銷，並為期調查之翔實及維護抗告人
    審級之利益，將
    本件發回原審法院更為調查後另為適當之裁定。
三、據上論結，應依道路交通案件處理辦法第26條、刑事訴訟法
    第413條前段，裁定如主文。
中    華    民    國    98    年    1     月    12    日
            刑事第七庭    審判長法  官  林  榮  龍
                                法  官  張  惠  立
                                法  官  鄭  永  玉
以上正本證明與原本無異。
不得再抗告。
                                書記官    瑞  芳
中    華    民    國    98    年    1     月    12    日


司法院資訊處製作；財團法人民間司法改革基金會備份。
